【裁判字號】    90,交易,79
【裁判日期】    900327
【裁判案由】    過失傷害
【裁判全文】
臺灣板橋地方法院刑事判決                            九十年度交易字第七九號
    公  訴  人  臺灣板橋地方法院檢察署檢察官
    被      告  丙○○
右列被告因業務過失傷害案件，經檢察官提起公訴（八十九年度偵字第九八○二號）
，本院判決如左：
    主  文
丙○○從事業務之人，因業務上之過失傷害人，處有期徒刑拾月。
    事  實
一、丙○○係運懋實業有限公司之水泥車司機，平日以駕駛水泥車為業，係從事駕駛
    業務之人，於民國八十九年三月二十二日上午十二時十五分許，駕駛車號：Q3－
    478 號水泥攪拌車（大型貨車），沿臺北縣三峽鎮○○路○段，往三峽方向行駛
    ，行經介壽路三段二三一之三號前時，明知駕駛大貨車行駛時，應注意車前狀況
    及兩車併行之間隔，並隨時採取必要之安全措施，而依當時天候、道路狀況，均
    無不能注意之情事，竟疏未注意，自後方欲超越由乙○○所騎乘搭載丁○○之車
    號：LKP－783號重型機車，因未保持安全間隔，先自後碰觸該機車，使該車失去
    平衡，其後該水泥車右側又觸碰機車之側面，致乙○○、丁○○人車倒地刮滑路
    面滑行至路面邊線外，乙○○因而受有左下眼臉撕裂傷、左手尺撓骨骨折之傷害
    ，丁○○則受有左足背裂傷四乘一公分及數處約個三至四公分擦傷、左眼眶部瘀
    血、右手背擦傷及胸壁挫傷之傷害。
二、案經乙○○、丁○○訴由臺北縣警察局三峽分局移由臺灣板橋地方法院檢察署檢
    察官偵查起訴。
    理  由
一、訊據被告丙○○矢口否認右揭犯行，辯稱略以該機車倒在其車後面，並未擦撞機
    車，現場無碎片，只有水果，伊並無過失，並未說謊云云。經查：
    (一)、本件車禍之發生係因被告駕駛上開水泥車，欲超越前方由告訴人乙○○所騎
        乘之機車，因未保持適當距離，先自後觸碰告訴人所騎乘之機車，再為被告
        所駕駛之水泥車右側擦撞等之事實，業據告訴人乙○○、丁○○於警、偵查
        暨本院調查審理時，指述綦祥。
    (二)、又告訴人丁○○經檢察官送法務部調查局測謊結果，其稱：「案發時其與乙○○遭卡車從後方撞及；乙○○機車非自行跌倒」，經測試無情緒波動之反
        應，研判未說謊；而被告經測謊結果，其稱：「案發時乙○○騎機車在其車
        輛右後方，其未撞及乙○○機車」，經測試呈情緒波動之反應，研判有說謊
        ，此有該局八十九年十月二日陸三字第八九○七一八一五號鑑定通知書在
        卷足憑。因此，基於告訴人二人暨被告於警、偵訊，以及本院之調查結果顯
        示，自以告訴人所陳述者為真，另被告在偵查中信誓旦旦陳稱願意接受測謊
        ，其後又極力否認測謊結果觀之，被告所辯，顯屬為求脫免刑責之詞。
    (三)、況被告所駕駛之水泥車，車體龐大，就路況照片顯示，在雙向單車道（按：
        未劃分快慢車道，同方向之前後車輛，所享路權，均等無異），該車已經整
        整佔據整個路面，稍有些微不慎，即逾越路面邊線，而告訴人所騎乘之機車
        避之唯恐不及，豈有自右後方向前靠近，所辯顯係飾卸，核無足採，此外，
        並有道路交通事故調查報告表、照片多幀、診斷證明書等附卷足稽。按汽車
        行駛時，駕駛人應注意車前狀況及兩車併行之間隔，並隨時採取必要之安全
        措施，道路交通安全規則第九十四條第三項定有明文，被告駕車行經上開肇
        事地點，疏未注意車前狀況及兩車併行之間隔，並隨時採取必要之安全措施
        ，致其所駕駛之水泥車不慎碰觸撞及告訴人所騎乘機車，其有過失甚明。被
        告駕車自應注意上述道路交通安全規定，且依道路交通事故調查報告表所示
        ，當時之路況，又無不能注意之情形，竟疏未注意及之，因肇事端，致被害
        人受有傷害，其有過失，甚明。被告業務過失之行為，與被害人二人之受有
        傷害間，復有相當因果關係，是事證明確，被告犯行，洵堪認定。
    (四)、至臺灣省臺北縣區車輛行車事故鑑定委員會鑑定意見以係機車因故自行失控
        倒地一節（按：附於偵查卷第二十一頁），經查：該鑑定意見以人員無相對
        之擦撞傷痕，若此可以成立，則被害人所騎乘之機車與該車間造成之傷害，
        必當非死即殘矣，被告已有不確定之殺人故意情形存在，要無疑問；又該鑑
        定復以機車左側之受損，應為倒地後與地面之擦撞痕跡，車尾之損壞非直接
        遭追撞所致，可能係倒地後與被告之車輪外側摩擦所致等情，就此鑑定意見
        所為之推論觀之，依照片顯示，該車並無任何防捲入之安全裝置，若係自行
        倒地後，因受水泥車車輪摩擦導致，則該機車必將捲入該車底盤下，騎士或
        將成輪下亡魂也，就機車左側之損壞為倒地後與地面擦撞之痕跡，此點告訴
        人亦無否認，因此告訴人機車之受到被告車輛從後『追擦觸撞』（按：追撞
        非必以自後正面為之，其以側面擦擊，換言之，以急速之小蛇行所致使裙擺
        方式者，亦同，就車體大小比率懸殊者，情形更屬顯然。），其後，二車均
        仍屬行進間之故（按：尤以被告特別強調之該機車係在該水泥車之後，可以
        明瞭被告於輕微逼使追撞後，迅速迴正繼續行進，要無疑義），告訴人車輛
        ，因為突然間，受到推力作用（按：若係該被告之明知而自正面或以右後側
        之擺動撞擊，即已非過失，而係故意行為，刑事責任要屬迥異），其後所採
        本能之反應，即採緊急煞停動作，再被告所駕駛之水泥攪拌車，因前一自後
        之觸碰所生裙擺作用為第二次之觸碰擦撞，致使告訴人因緊急舉措暨仍行進
        之併同因素，因使機車滑倒，造成該擦痕，此就告訴人機車整體所顯現之各
        種痕跡，以及交通事故調查報告表所示機車之刮擦痕移動之方向，朝右前方
        向一直越過路面邊線觀之，即係受到左後側推力之作用所造成，衡之機車物
        體時間、速度之所成立之距離觀念顯示之物理慣性定則，要無違反，告訴所
        陳，亦未背離一般生活常情。又大車逼使小車讓路所採慣常方式，即係以緊
        迫靠近，造成前車受壓迫之現象，已屬交通參與者，所無從忘卻者，尤其機
        車騎士受到之壓迫行駛，所致生之危險情況者，尤然。據上，該鑑定尚未兼
        及如上本院所述暨被告測謊顯示為說謊之一切情狀，該鑑定結果自無拘束本
        院為認定事實之職權行使，附此敘明。
二、查被告丙○○為運懋實業有限公司之司機，平日以駕駛水泥車為業，為從事駕駛
    業務之人，核其所為，係犯刑法第二百八十四條第二項前段之業務過失傷害罪。
    又被告一過失行為，致使乙○○、丁○○二人受有傷害，為同種想像競合犯，應
    從業務過失傷害一罪處斷。爰審酌被告所司駕車業務性質，而被告駕駛偌大車輛
    行進中，因而致人受傷其參與交通之注意程度較通常人為高之過失情節、所生危
    害，犯罪後態度不佳，極力飾詞卸責，毫無悔意及尚未與被害人達成民事和解暨
    綜合其他一切情狀，量處如主文所示之刑。至於被告雖留於現場，惟並未有何自
    首犯行，並接受裁判之任何表示，業據證人即現場處理之警員甲○○到庭結證在
    卷（見本院九十年二月二十六日訊問筆錄），因此，核無刑法第六十二條規定之
    適用，併此說明。
據上論斷應依刑事訴訟法第二百九十九條第一項前段，刑法第二百八十四條第二項前
段、第五十五條，罰金罰鍰提高標準條例第一條前段，判決如主文。
本案經檢察官李傳侯到庭執行職務。
中      華      民      國    九  十    年      三      月  二  十  七  日
                                    臺灣板橋地方法院交通法庭
                                          法  官  黎錦福
右正本證明與原本無異。
如不服本判決，應於判決送達後十日內向本院提出上訴狀。
                                          書記官  戴尚榮
中      華      民      國    九  十    年      三      月    三  十    日
附錄本案論罪科刑法條全文：
刑法第二百八十四條
因過失傷害人者，處六月以下有期徒刑、拘役或五百元以下罰金。致重傷者，處一年
以下有期徒刑、拘役或五百元下罰金。
從事業務之人，因業務上之過失傷害人者，處一年以下有期徒刑、拘役或一千元以下
罰金。致重傷者，處三年以下有期徒刑、拘役或二千元以下罰金。


司法院資訊處製作；財團法人民間司法改革基金會備份。
